臺灣嘉義地方法院刑事判決
110年度交訴字第57號
公  訴  人  臺灣嘉義地方檢察署檢察官
被      告  許武勝


選任辯護人  劉興文律師（法扶律師）
上列被告因過失致死案件，經檢察官提起公訴（110年度偵字第3
317號），被告於準備程序中為有罪之陳述，經合議庭裁定受命
法官進行簡式審判程序，茲判決如下：
    主    文
許武勝犯過失致死罪，處有期徒刑捌月。緩刑貳年。
    犯罪事實
一、許武勝原應注意在顯有妨礙其他人、車通行處所，不得停車
    ，且行人應在劃設之人行道行走，在未劃設人行道之道路，
    應靠邊行走，並不得在道路上任意奔跑、追逐、嬉戲或坐、
    臥、蹲、立，阻礙交通，於民國109年11月9日下午5時20分
    許，將其駕駛車牌號碼000-00號自用大貨車，停放在嘉義縣
    六腳鄉六斗村六斗尾33-18附1「紘欣農機具」前台19線公路
    73.1公里南向車道路旁時，依當時之天候、光線、路面乾燥
    ，無缺陷及障礙物，客觀上並無不能注意之情形，竟未將上
    開大貨車緊靠道路右側停放，該大貨車左側前、後輪均壓在
    路面邊線上，左側車身占用該路段部分外側車道，許武勝於
    同日下午5時41分前某時，將先前送往「紘欣農機具行」維
    修完成之農用機具運至上開大貨車後車斗後，欲駕駛上開大
    貨車時，乃疏未注意行人不得在道路上任意站立妨害車輛通
    行，而貿然站在上開大貨車車身左側之台19線公路外側道路
    上，適黃敏綺騎乘車牌號碼000-0000號普通重型機車沿該路
    段外側車道由北往南行駛而至，亦疏未注意車前狀況，而擦
    撞斯時站立在外側車道上之許武勝，許武勝因此受有左側脛
    骨粉碎開放性骨折、左側腓骨外踝閉鎖性骨折等傷害，黃敏
    綺則因此人、車分離，其所騎乘之機車滑向對向車道（即台
    19線公路北向車道），其身體則橫向倒臥於台19線公路73.1
    公里南向車道內外線車道分隔線處，嗣陳啓瑞、黃義（均另
    由本院以110年度朴交簡字第302號判處罪刑）分別駕駛車牌
    號碼000-0000號、9110-JC號自用小客車先後沿台19線公路
    南向車道之外側車道行駛而至，均分別疏未注意車前狀況，
    於同日下午5時41分許先後輾壓倒臥在路面上之黃敏綺身體
    ，致黃敏綺受有頭部外傷出血、顱骨骨折、顏面骨骨折、腦
    組織外露、頸椎與胸椎骨折、胸部雙側多根肋骨骨折、右側
    血胸、右上肢肱骨骨折、左上肢肩關節脫臼、右下肢肢骨骨
    折、左側骨盆骨折等傷害，導致引發創傷性休克而當場死亡
    。嗣經警據報到場處理後前往許武勝就醫之醫院進行釐清，
    許武勝在未經有偵查犯罪職權之機關或公務員發覺其為肇事
    人以前，即向現場處理之警員表示其為肇事人，自首接受裁
    判。
二、案經黃敏騎之父母黃世珍、陳秀惠告訴於臺灣嘉義地方檢察
    署檢察官偵查起訴。
    理    由
一、按除被告所犯為死刑、無期徒刑、最輕本刑為3年以上有期
    徒刑之罪或高等法院管轄第一審案件者外，於第一次審判期
    日前之準備程序進行中，被告先就被訴事實為有罪之陳述時
    ，審判長得告知被告簡式審判程序之旨，並聽取當事人、代
    理人、辯護人及輔佐人之意見後，裁定進行簡式審判程序，
    刑事訴訟法第273條之1第1項定有明文。經核被告許武勝所
    犯係死刑、無期徒刑、最輕本刑為3年以上有期徒刑以外之
    罪，其於準備程序中就被訴事實為有罪之陳述，經法官告知
    簡式審判程序之旨，並聽取公訴人、被告與辯護人之意見後
    ，爰依上開規定裁定進行簡式審判程序，合先敘明。
二、本案實體認定之說明：
  ㈠上開犯罪事實，除有被告於警詢、偵訊、110年8月3日與10月
    4日準備程序之供述（見相卷一第137至142頁；偵卷第41頁
    ；本院卷第76、175至177頁）及本院110年11月22日準備程
    序、審理中之自白（見本院卷第243、256頁）外，並有證人
    黃義（見相卷一第27至30、33至34頁；偵卷第41頁）、陳啓
    瑞（見相卷一第36至39頁；偵卷第41頁）、陳思（見相卷
    一第40至42頁）、黃宣誠（見相卷一第44至45頁）、鄭希彥
    （見相卷一第47頁）、侯珈展（見相卷一第50頁）之證述可
    佐，且有道路交通事故現場圖、道路交通事故調查報告表㈠㈡
    、現場照片與車輛外觀照片、證人陳啓瑞、黃宣誠駕駛車輛
    行車紀錄器錄影畫面截圖、現場附近住家監視器錄影畫面截
    圖、臺灣嘉義地方檢察署相驗屍體證明書、檢驗報告書、被
    告之長庚醫療財團法人嘉義長庚紀念醫院診斷證明書、嘉義
    縣警察局鑑識科刑案現場勘察報告、交通部公路總局110年1
    月25日嘉監鑑字第1090302935號函檢附交通部公路總局嘉義
    區監理所嘉雲區車輛行車事故鑑定會鑑定意見書、交通部公
    路總局110年3月30日路覆字第1100037637號函檢附交通部公
    路總局車輛行車事故鑑定覆議會覆議意見書（修正）、臺灣
    嘉義地方檢察署檢察事務官勘驗筆錄、本院準備程序勘驗筆
    錄等在卷可參（見相卷一第52至77、113、115至125、143頁
    ；相卷二第3至113、275至280頁；偵卷第14至19、47至54頁
    ；本院卷第97至113、177至181頁）。
  ㈡按在顯有妨礙其他人、車通行處所，不得停車，且行人應在
    劃設之人行道行走，在未劃設人行道之道路，應靠邊行走，
    並不得在道路上任意奔跑、追逐、嬉戲或坐、臥、蹲、立，
    阻礙交通，道路交通安全規則第112條第1項第9款、第133條
    分別定有明文。依照卷附道路交通事故現場圖、現場照片（
    見相卷一第52、56至57頁）可見被告駕駛之車牌號碼000-00
    號自用大貨車停放位置，是位在嘉義縣六腳鄉六斗村六斗尾
    33-18附1「紘欣農機具」前台19線公路73.1公里南向車道路
    旁，且該大貨車左側前、後輪均壓在路面邊線上，左側車身
    占用該路段部分外側車道。再依照本院準備程序勘驗筆錄可
    見被告遭被害人黃敏綺騎乘機車擦撞時，被告是位在上開大
    貨車左側（見本院卷第97、100至101頁），佐以被告於警詢
    中陳稱：農機具開上大貨車後，伊站在車輛左後方開啟行動
    電話的手電筒模式警戒，並用無線遙控器將車尾門蓋上，之
    後伊準備至駕駛座開車時沿著大貨車左側直行，走了2至3步
    車輛中後段，就遭機車撞上等語（見相卷一第139頁），堪
    認被告所駕駛之上開車輛停放位置占用部分車道，而被告遭
    被害人黃敏綺所騎乘機車擦撞之際是位在該路段外側車道範
    圍內，顯然有違反前揭道路交通安全規則「車輛不得在顯有
    妨害其他人車通行處所停車」、「行人不得在道路上站立阻
    礙交通」等規定。又依照道路交通事故調查報告表、現場照
    片、證人陳啓瑞、黃宣誠駕駛車輛行車紀錄器錄影畫面截圖
    、現場附近住家監視器錄影畫面截圖，雖然可知本案發生當
    時為夜間，但該處仍有單邊照明，且天候尚屬晴朗，案發路
    段之路面乾燥、無缺陷及障礙物，被告於客觀上並無不能注
    意之情形，竟仍有上開違反道路交通安全規則之情事，其顯
    有過失致違反上開道路交通安全規則甚明。
  ㈢按導致結果發生之眾多條件中，具有因果之相當關聯性者，
    即屬法律上應予客觀歸責之原因，而對於結果發生初始所設
    定具有相當因果關係之條件（即先前原因），迄至結果發生
    時，苟仍持續發揮其現實之作用力，縱令介入對於結果之發
    生同樣亦有所作用之其他原因，祇要該等介入發揮作用之其
    他原因，並未阻斷或排除先前原因之現實作用力，而無新開
    啟另一因果鏈並單獨導致結果發生之情形，則上述之先前原
    因及嗣所介入之其他原因，均為結果發生之共同原因，而同
    具有可歸責性，有最高法院110年度台上字第610號判決意旨
    可參。而本案雖然於被告因有前述過失違反上述道路交通安
    全規則之情形，造成被害人之人、車分離，被害人橫向倒臥
    於台19線公路73.1公里南向車道內外線車道分隔線處後，證
    人陳啓瑞、黃義分別駕駛上開車輛分別疏未注意車前狀況，
    行經該處而先後輾過倒臥在路面之被害人，被害人因此當場
    死亡，堪認證人陳啓瑞、黃義駕車輾壓被害人行為之介入分
    別是造成被害人死亡之最直接原因。但依照本案發生過程，
    是因先存在被告上述過失違反道路交通安全規則之原因，被
    害人因此擦撞被告後，被害人倒臥在地，被害人倒臥在地期
    間並無任何自救力而未有任何反應、動作，則被害人倒臥在
    地並遭到後續來車撞擊或輾壓之風險持續存在，及至證人陳
    啓瑞、黃義駕車而至併輾壓被害人之前，亦無其他外力介入
    而改變或移除被害人倒臥在地之狀態與可能遭後方來車撞擊
    或輾壓之危險，亦即被告因為違反上述道路交通安全規則後
    造成被害人倒臥在地並可能遭到後續來車撞擊、輾壓之風險
    ，持續至被害人之後果遭證人陳啓瑞、黃義駕車輾壓時，均
    持續存在，則被告上開過失行為所製造風險之作用力是持續
    作用至其後證人陳啓瑞、黃義駕車輾壓被害人，證人陳啓瑞
    、黃義駕車輾壓被害人之行為之介入，並未阻斷或排除被告
    原先過失行為造成被害人倒臥在地而可能遭到後續來車撞擊
    、輾壓風險之作用力，故被告上開過失行為是與證人陳啓瑞
    、黃義駕車輾壓被害人等行為均為導致被害人死亡結果發生
    之共同原因，而均具有相當因果關係而有可歸責性。
  ㈣被告上開過失行為，既係造成被害人死亡之原因，被告之過
    失行為與被害人死亡間有相當因果關係，自應負過失傷害之
    責。至於被害人雖就本案事故，同有騎乘機車夜間行駛於單
    邊照明路段，疏未注意車前狀況擦撞站立於外車道之行人（
    即被告）之肇事原因，仍無法解免被告過失致死之責。
三、核被告所為，是犯刑法第276條之過失致死罪。被告於本案
    發生後雖經受傷送醫，但經警據報到場處理後，前往被告就
    醫之醫院進行釐清，被告於員警發覺前當場承認其為肇事人
    而自首接受裁判，有嘉義縣警察局朴子分局交通分隊道路交
    通事故肇事人自首情形紀錄表可參（見相卷一第83頁），是
    被告合於自首之要件，爰依刑法第62條前段之規定，予以減
    輕其刑。
四、雖辯護人於本院審理時請求本院依刑法第59條予以酌量減輕
    其刑，然規定犯罪之情狀可憫恕者，得酌量減輕其刑，其所
    謂「犯罪之情狀」，與同法第57條規定科刑時應審酌之一切
    情狀，並非有截然不同之領域，於裁判上酌減其刑時，應就
    犯罪一切情狀（包括第57條所列舉之10款事項），予以全盤
    考量，審酌其犯罪有無可憫恕之事由（即有無特殊之原因與
    環境，在客觀上足以引起一般同情，以及宣告法定低度刑，
    是否猶嫌過重等等），以為判斷。而本案雖然被告亦因而受
    有傷害，且被害人亦與有過失，然經審酌被告本案所犯過失
    致死罪有適用刑法第62條前段自首減輕其刑之情形後，其減
    輕後所得量處之最低處斷刑，與本案犯罪情節相較，未見存
    有客觀上足以引起同情，致處以最低刑度猶嫌過重之情形，
    是本院認被告本案所犯過失致死罪，並無刑法第59條規定適
    用之餘地。
五、爰以行為人之責任為基礎，並審酌被告因過失致被害人因而
    死亡，令被害人家屬無端承受驟失至親之痛苦，兼衡以被告
    原先僅承認其有過失，而主張被害人死亡之結果與其過失行
    為欠缺相當因果關係，然經數次準備程序調查、釐清後終能
    坦承犯行面對己過並構成自首，而其嗣後迄今於110年12月2
    日與被害人家屬成立和解，並已依調解條件履行（見本院卷
    第297至299、309至311頁），與其本案犯罪情節（包含其本
    案過失行為態樣、被害人亦與有過失，而被告自身也因為本
    案受有傷害等），又被告位曾因刑事案件遭判處罪刑及執行
    ，有臺灣高等法院被告前案紀錄表可參，素行尚稱良好，暨
    其等自陳個人智識程度、家庭生活狀況（見本院卷第256頁
    ）等一切情狀，量處如主文所示之刑。
六、被告未曾因故意犯罪受有期徒刑以上刑之宣告，有其等之臺
    灣高等法院被告前案紀錄表附卷足憑，又其經本院宣告之刑
    均未逾有期徒刑2年。經審酌其因上開過失致被害人死亡，
    雖非可取，但其等犯後尚知坦承犯行，並與被害人之家屬成
    立調解，且依調解條件履行，以被告本案是過失性之偶發犯
    罪，且為初犯，又其與被害人家屬成立調解經載明被害人之
    家屬收受全部款項後，不再追究被告本案刑事責任，另被告
    因本案事故受傷迄今仍需藉由輪椅移動等情，本院審酌上開
    諸端與法院加強緩刑宣告實施要點第2條之規定後，認被告
    僅是一時失慮偶罹刑章，如透過一定期間之緩刑宣告，應能
    透過本案偵、審程序與刑之宣告等宣示作用，使其知所警惕
    並無再犯之虞，是認對被告所宣告之刑，以暫不執行為適當
    ，故依刑法第74條第1項第1款等規定予以宣告緩刑2年。
據上論斷，依刑事訴訟法第273條之1第1項、第299條第1項前段
，刑法第276條、第62條前段、第74條第1項第1款，刑法施行法
第1條之1第1項，判決如主文。
本案經檢察官顏榮松提起公訴，由檢察官林津鋒到庭執行職務。
中　　華　　民　　國　　110 　年　　12　　月　　20　　日
                  刑事第五庭    法　官　郭振杰
以上正本證明與原本無異。
如不服本判決應於收受判決後20日內向本院提出上訴書狀，並應
敘述具體理由；其未敘述上訴理由者，應於上訴期間屆滿後20日
內向本院補提理由書（均須按他造當事人之人數附繕本）「切勿
逕送上級法院」。告訴人或被害人如對於本判決不服者，應具備
理由請求檢察官上訴，其上訴期間之計算係以檢察官收受判決正
本之日期為準。
中　　華　　民　　國　　110 　年　　12　　月　　20　　日
                                書記官  張茗翔
附錄論罪科刑法條：中華民國刑法第276條
因過失致人於死者，處五年以下有期徒刑、拘役或五十萬元以下
罰金。